臺灣高等法院臺中分院刑事判決　　 100年度交上訴字第2047號
上　訴　人
即　被　告　曾欽標
選任辯護人　張益隆律師
上列上訴人因業務過失致死案件，不服臺灣臺中地方法院100年
度交訴字第216號中華民國100年8月16日第一審判決（起訴案號
：臺灣臺中地方法院檢察署100年度偵字第9239號），提起上訴
，本院判決如下：
    主  文
上訴駁回。
曾欽標緩刑年，並應於緩刑期內，依如附表所示之時間支付許
光明如附表所示之損害賠償金。
    事    實
一、曾欽標以運送礦油為業，駕駛自用小貨車係其附隨業務，乃
    從事業務之人。緣曾欽標於民國（下同）99年12月26日晚間
    ，駕駛車上裝滿空油桶之車牌號碼為H7-3462號之自用小貨
    車外出訪友後，欲返回家中，沿臺中縣大里市（現改制為臺
    中市○里區○○○路由北往南方向行駛，於同日晚上21時44
    分許，途經大里市○○路○段34號前時，因見已將抵達其位
    於大里市○○路○段25號住處，即由前揭道路之中間車道欲
    變換進入右側之車道，其本應注意變換車道時，應讓直行車
    先行，並注意安全距離，而依當時天候晴、夜間有照明、柏
    油路面乾燥、無缺陷、無障礙物、視距良好等情況，並無不
    能注意之情事，竟疏未注意及此，貿然由中間車道往右切入
    外側車道，適許勝鴻騎乘車牌號碼為937-GXG號之重型機車
    ，同向行駛在右後方之外側車道，亦疏未注意車前狀況並隨
    時採取必要之安全措施，致發現曾欽標之車往右側變換車道
    駛入時，煞避不及，雖往左側欲加閃避，然其所騎乘之前揭
    機車車頭仍撞上曾欽標前揭車輛之左後車角，許勝鴻因此人
    車倒地，而受有頭部外傷、胸部挫裂合併大出血等傷害並因
    而休克，雖經送醫急救，仍於99年12月26日晚上10時許不治
    死亡。曾欽標於肇事後留待於現場，並於員警到場處理時，
    當場承認為肇事者，而自首並接受裁判。
二、案經許勝鴻之父許光明委任謝英吉律師訴由臺灣臺中地方法
    院檢察署檢察官偵查起訴。
    理    由
一、按被告以外之人於審判外之陳述，雖不符刑事訴訟法第159
    條之1至之4之規定，而經當事人於審判程序同意作為證據，
    法院審酌該言詞陳述或書面陳述作成時之情況，認為適當者
    ，亦得為證據；當事人、代理人或辯護人於法院調查證據時
    ，知有刑事訴訟法第159條第1項不得為證據之情形，而未於
    言詞辯論終結前聲明異議者，視為有前項之同意，同法第
    159條之5定有明文。本案就下列引用之各項證據之證據能力
    ，於原審及本院審理時，檢察官及上訴人即被告曾欽標（以
    下簡稱被告）就提示之各項證據，均表示無意見（見原審卷
    第25頁、本院卷第52頁）。本院審酌下列引用之各項證據作
    成時，並無不當違法之情形，認為以之作為判決之證據，亦
    屬適當，是依上開規定，該等證據均具有證據能力，合先敘
    明。
二、訊據被告對於上揭犯罪事實坦承不諱，核與告訴人許光明於
    警詢及偵查中證述情節相符，並有道路交通事故現場圖、道
    路交通事故調查報告表（一）（二）、大里仁愛醫院診斷證
    明書、消防局救護紀錄表、現場照片等附卷可稽。又被害人
    許勝鴻確因上開車禍事故受傷死亡等事實，亦經臺灣臺中地
    方法院檢察署檢察官督同法醫師相驗屬實，製有勘驗筆錄、
    驗斷書、相驗屍體證明書等在卷可按。復按汽車在同向二車
    道以上之道路，除應依標誌或標線之指示行駛外，並應遵守
    變換車道時，應讓直行車先行，並注意安全距離之規定；汽
    車行駛時，駕駛人應注意車前狀況，並隨時採取必要之安全
    措施，道路交通安全規則第98條第1項第6款及第94條第3項
    分別定有明文。查被告駕駛上開自用小貨車於前揭時間地自
    中間車道欲變換進入右側車道時，本應注意變換車道時，應
    讓直行車先行，並注意安全距離，而依當時天候晴、夜間有
    照明、柏油路面乾燥、無缺陷、無障礙物、視距良好等情況
    ，並無不能注意之情事，竟未讓右後方被害人所騎直行機車
    先行並注意安全距離，貿然變換車道以致肇事，其駕駛行為
    顯有過失。又被告因其違規駕車行為，對於騎車行經上開肇
    事路段之被害人，製造法所不容許之風險，並且該風險在具
    體事件歷程中實現，而導致被害人受傷死亡之構成要件結果
    之發生，該死亡結果顯可歸責於被告，堪認被告過失駕駛行
    為與被害人受傷死亡結果間，顯有相當因果關係。再被害人
    許勝鴻騎乘重型機車行經上開路段時，未注意車前狀況並隨
    時採取必要之安全措施，而依當時情形復無不能注意情事，
    致其所騎機車煞避不及，雖往左側欲加閃避，然其所騎機車
    車頭仍撞上曾欽標前揭車輛之左後車角，亦經認定如前，是
    被害人就本案車禍之發生，同有上揭疏失，亦可認定，且此
    並無礙於被告上揭過失罪責之認定，併此指明。又本件經送
    臺中市車輛行車事故鑑定委員會鑑定結果亦認：被告駕駛前
    揭自用小貨車由中線車道往右變換車道時，未讓右後直行機
    車先行，為肇事主因；被害人許勝鴻駕駛重機車疏未注意車
    前狀況，為肇事次因等語，亦有臺中市車輛行車事故鑑定委
    員會鑑定意見書1份在卷可參(見99年度相字第2011號偵查卷
    第68-69頁)。綜上所述，被告自白核與事實相符，堪可採信
    。本案事證明確，被告犯行堪予認定。
三、按汽車駕駛人之駕駛工作，乃隨時可致他人身體生命於危險
    之行為，並係具有將該行為繼續，反覆行使之地位之人。因
    此應有經常注意俾免他人於危險之特別注意義務。查，被告
    曾欽標以運送礦油為業，駕駛自用小貨車係其附隨業務，業
    據被告自承屬實，是被告駕駛上開裝滿空油桶之自用小貨車
    本屬其社會活動之一，在社會上有其特殊之屬性（地位），
    其本於此項屬性（地位）而駕車，自屬基於社會生活上之地
    位而反覆執行事務，因之，在此地位之駕車，不問其目的為
    何，均應認其係業務之範圍(最高法院75年臺上字第6185號
    、第71年臺上字第7098號判例意旨參照)。是核被告所為，
    係犯刑法第276條第2項之業務過失致死罪。被告於肇事後，
    在有偵查犯罪職權之員警或公務員知悉其犯罪前，留待於現
    場，並於員警到場處理時，當場承認為肇事者及陳述肇事經
    過，自首而接受裁判，有道路交通事故肇事人自首情形紀錄
    表在卷可查(見同上偵卷第38頁)，被告對於未發覺之犯罪自
    首而接受裁判，爰依刑法第62條前段規定，減輕其刑。原判
    決認被告罪證明確，並適用第276條第2項、第62條前段，刑
    法施行法第1條之1第1項、第2項前段之規定，且審酌被告行
    車未遵守交通規則而過失致人於死之行為，雖非如故意行為
    之惡性重大，但被告疏未注意變換車道時，應讓直行車先行
    ，並注意安全距離而肇事，其駕車肇事之行為過於怠忽，驟
    然釀成被害人許勝鴻死亡之悲劇，許勝鴻之家屬之精神、心
    理亦因之受嚴重創傷，內心之悲痛、遺憾，難以平息、彌補
    ，其罪責誠不能視為輕微，再兼衡被害人許勝鴻就本件車禍
    之發生亦有前揭疏失，及被告犯罪後坦承犯行，許勝鴻之家
    屬就強制險部分已領取160萬元，業據告訴人許光明於偵查
    中直陳在卷(見同上偵查卷第87頁)，兼衡被告智識程度及生
    活狀況等一切情狀，量處被告有期徒刑10月，核其認事用法
    均無違誤，量刑亦稱妥適。被告上訴主張其係自首，且前無
    犯罪紀錄，原審量處有期徒刑10月顯屬過重等語，指摘原判
    決不當。惟查原判決對於被告業已審酌上情，並認被告釀成
    被害人許勝鴻死亡之悲劇，許勝鴻之家屬之精神、心理亦因
    之受嚴重創傷，內心之悲痛、遺憾，難以平息、彌補，且另
    依自首減輕其刑，即在減輕其刑後之最重本刑有期徒刑貳年
    陸月以下之業務過失致死罪，量處有期徒刑10月，顯無何違
    誤，被告上訴主張原判決量刑過重，顯無理由，應予駁回。
四、另按未曾因故意犯罪受有期徒刑以上刑之宣告，認以暫不執
    行為適當者，得宣告2年以上5年以下之緩刑，刑法第74條第
    1項第1款定有明文，經查：被告前未曾因故意犯罪受有期徒
    刑以上刑之宣告，有臺灣高等法院被告刑案查註紀錄表一份
    在卷可稽，且被告於本院100年10月27日審理期日與告訴人
    許光明達成和解，和解內容為：「和解總金額是新台幣440
    萬元。告訴人已經受領強制險160萬元，剩下的280萬元，今
    天先給付告訴人100萬元個人公司的即期支票，之後的180萬
    元以分期付款的方式給付90萬元，分6個月償還，從100年11
    月至101年4月，每月15日各給付15萬元。保險公司有90萬元
    的第三人意外責任險，於保險公司通知給付時，由告訴人直
    接領取，如須要被告陪同前往，被告應無條件陪同前往領取
    ，如保險公司不給付第三人意外責任險90萬元，由被告於
    101年4月15日前將該等金額一併付清。」，告訴人許光明當
    庭同意給予被告自新機會（見本院卷第52頁），本院認被告
    經此次起訴審判教訓後，當知所警惕，信無再犯之虞，本件
    所宣告之刑以暫不執行為適當，乃併予宣告緩刑三年，以啟
    自新。又被告雖與告訴人許光明達成和解，本院為督促被告
    確實履行和解條件，就被告前開和解內容，認有依照刑法第
    74條第2項第3款規定，命被告履行該和解內容條件之必要，
    而併為如主文所示附負擔之緩刑宣告，諭知其應於緩刑期間
    內向被害人家屬支付如附表所示之損害賠償金。被告爾後如
    有違反此項負擔情節重大，足認宣告緩刑難收預期效果時，
    被害人家屬得依刑法第75條之1第1項第4款之規定，向檢察
    官陳報，由檢察官斟酌情節為撤銷緩刑宣告之聲請。
據上論斷，應依刑事訴訟法第368條，刑法第74條第1項第1款、
第2項第3款，判決如主文。
本案經檢察官吳經綸到庭執行職務。
中    華    民    國   100    年    11    月    10    日
            刑事第一庭    審判長法  官  李  璋  鵬
                                法  官  劉  榮  服
                                法  官  胡  忠  文
以上正本證明與原本無異。
如不服本判決應於收受送達後10日內向本院提出上訴書狀，其未
敘述上訴之理由者，並得於提起上訴後10日內向本院補提理由書
（均須按他造當事人之人數附繕本）「切勿逕送上級法院」。
                                書記官  廖  家  莉
中    華    民    國   100    年    11    月    10    日
附表
    和解內容：「和解總金額是新台幣440萬元。告訴人已經受
    領強制險160萬元，剩下的280萬元，今天（指100年10月27
    日）先給付告訴人100萬元個人公司的即期支票，之後的180
    萬元以分期付款的方式給付90萬元，分6個月償還，從100年
    11月至101年4月，每月15日各給付15萬元。保險公司有90萬
    元的第三人意外責任險，於保險公司通知給付時，由告訴人
    直接領取，如須要被告陪同前往，被告應無條件陪同前往領
    取，如保險公司不給付第三人意外責任險90萬元，由被告於
    101年4月15日前將該等金額一併付清。」
附錄論罪科刑法條：
刑法第276條：
因過失致人於死者，處2年以下有期徒刑、拘役或2千元以下罰金
。
從事業務之人，因業務上之過失犯前項之罪者，處5年以下有期
徒刑或拘役，得併科3千元以下罰金。